【裁判字號】    97,醫,5
【裁判日期】    990203
【裁判案由】    侵權行為損害賠償
【裁判全文】
臺灣臺南地方法院民事判決                 97年度醫字第5號
原      告  乙○○
訴訟代理人  李合法律師
            趙培皓律師
被      告  國立成功大學醫學院附設醫院
法定代理人  丙○○
被      告  丁○○
共      同
訴訟代理人  王成彬律師
上列當事人間請求侵權行為損害賠償事件，於民國99年1 月20日
辯論終結，本院判決如下：
    主      文
原告之訴駁回。
訴訟費用新台幣參仟伍佰元由原告負擔。
    事實及理由
一、原告主張被告丁○○為被告國立成功大學醫學院附設醫院（
    下稱成大醫院）精神科醫師，自民國92年9 月中旬起迄97年
    7 月間，持續為同院外科醫師即原告乙○○進行診療。原告
    曾向被告成大醫院預約掛號被告丁○○之97年7 月22日精神
    科門診（下稱系爭門診），惟因同年月21日，原告之配偶即
    訴外人薛雅文與被告丁○○通電話，被告丁○○言及應向原
    告表示：「看病不必那麼認真」、「隨便看看就好」等語，
    令原告覺得再讓被告丁○○治療亦得不到良好照顧，遂請訴
    外人即原告助理蕭婉玲取消系爭門診之掛號，故系爭門診當
    日原告未應診、繳費，被告丁○○亦未對原告為門診醫療，
    且原告須進行5 個手術，手術安排時間分別為當日8 時10分
    至10點43分、10時53分至14時20分、14時30分至17時18分、
    15時41分至16時及15時55分至16時55分，事實上原告亦難至
    系爭門診就醫。又原告第1 個手術之病患於當日8 時25分移
    交給外科，原告即於當日9 時1 分前進入開刀房，雙手消毒
    、穿上手術服後，開始為患者開刀，故直至當日10時40分手
    術結束期間，原告均無法接聽電話，被告丁○○絕無以電話
    診療原告。被告丁○○明知原告於系爭門診當日未應診，卻
    仍基於業務登載不實之故意，逕於原告之成大醫院病歷（下
    稱系爭病歷）上，以英文記載系爭門診之看診記錄，並開具
    用藥處方，看診紀錄譯為中文略為：「患者的心情有不穩跡
    象，最近呈現精神病發作，有外向性攻擊性、爆發性行為及
    威脅性言詞，若有必要建議住院，患者服藥不規律，開立藥
    物Deparkine 、Rivotril、Efexor、Seroquel等14日藥量，
    患者拒服藥物」等語，並於其文末右側以中文簽署「陸」乙
    字，另於系爭病歷左上方蓋以「精神科、97.7.22 、門診」
    之印文。然原告並無系爭病歷所載之攻擊性等情況，且依醫
    師法第11條規定，並參酌行政院衛生署（下稱衛生署）98年
    11月25日衛署醫字第0989001577號函提及醫師法第11條、第
    12條規定內容，即明醫師僅能於診察意識不清或無法自己陳
    述病情之病人時，始能由家屬或他人轉述病情，且病歷上宜
    將陳述人之資料記載入病歷，惟本件並無原告不能陳述病情
    之客觀情形，原告因故未於系爭門診看診，並非特殊急迫情
    形，被告丁○○亦非主管機關指定得以通訊方法診療之醫師
    ，原告與被告丁○○於系爭門診當日亦無電話通訊看診之情
    ，則被告記載虛偽不實之系爭病歷，係屬違背保護他人之法
    律，除致原告受有精神上之痛苦、侵害屬於原告隱私人格權
    範圍之資訊自決權外，原告日後於被告成大醫院就醫時，任
    何調閱原告病歷之醫事人員皆可接觸前述不實病歷，其存續
    將導致原告就醫時病情遭錯誤診斷而有損害原告生命、身體
    、健康之醫療風險，依民法第184 條第2 項、第213 條第l
    項，被告丁○○負損害賠償責任並應回復損害發生前之原狀
    。再依司法院大法官解釋字第585 號、603 號解釋及臺灣臺
    北地方法院92年度簡上字第233 號、臺灣新竹地方法院95年
    度訴字第769 號判決、本院96年醫簡上字第1 號判決認為：
    隱私權應受憲法第22條之保障，或資訊隱私權屬民法之人格
    權，則病歷亦應受憲法與法律保護。被告丁○○竟於系爭病
    歷上為前述不實之記載，原告雖要求更正，卻遭被告丁○○
    拒絕，核被告丁○○之行為，實已侵害原告基於人性尊嚴所
    生之人格主體性，並足以影響他人對原告工作能力及性向之
    判斷，顯已構成民法第184 條第1 項前段之故意侵權行為而
    應負損害賠償責任，依民法第18條第1 項第195 條第1 項後
    段規定，原告得請求刪除系爭病歷之前開不實記載。另被告
    成大醫院除應建立合於醫師法第11條第1 項規定由醫師親自
    面診後確實記載之病歷外，並應依醫療法第67條第1 項、第
    2 項第1 款、第68條第1 項、第2 項規定，督導所屬醫事人
    員親自製作清晰、詳實、完整之病歷紀錄，然被告成大醫院
    就被告丁○○所為之不實病歷記載，卻未盡督導及妥為建立
    之義務，已違反保護他人之法律，致原告受有人格權等損害
    ，依民法第184 條第2 項、第213 條第1 項規定，被告成大
    醫院構成侵權行為，亦應刪除原告遭被告丁○○於系爭門診
    中不實記載之系爭病歷資料。且因被告成大醫院為被告丁○
    ○之僱用人，被告自應對原告負連帶責任等語。並聲明：被
    告應連帶將系爭病歷中、系爭門診看診紀錄，如附件黑色框
    線內所示文字部分全部刪除。
二、被告則以被告丁○○自92年9 月中旬起至97年7 月間持續為
    原告進行長達5 年之診療，期間因被告丁○○與原告在被告
    成大醫院之門診時間相同，且為顧及原告為被告成大醫院之
    臨床教授，於精神科門診就診不便，故原告固曾親自到診，
    但次數少，原告多係以電話敘述病情，經被告丁○○瞭解後
    ，再予原告診斷症狀及處方治療，此為被告丁○○與原告間
    醫病關係之常態，就此原告未曾異議。是系爭門診原告雖曾
    掛號而未到診，然被告丁○○業以被告成大醫院00-0000000
    號之電話與原告所用0000000000號之行動電話，以電話通訊
    方式診療，是被告丁○○已於電話中聽聞原告最近之生活狀
    況及情緒之穩定性，參酌其他相關事實，診斷其病情之變化
    ，並將其原有之處方用藥予以變更，開立處方藥，囑原告之
    助理聯絡原告取藥治療，此與被告丁○○之前對於原告電話
    診療之情形並無不同，僅此次原告未依被告丁○○開立之處
    方領藥。一般而言，病人雖以親自到診為多，然依其他情狀
    ，醫師已了解病情，而為適當之診療，且對於病人之治療有
    助益，雖未親自到診，醫師之診療即無可厚非，況原告亦為
    醫師，原告於5 年間與被告丁○○電話診療，治療結果又受
    原告認同接受，此種醫病關係與診療方式，應無不當之情事
    。況醫師之醫療行為以病人之利益為優先，病人之利益又以
    病人之同意為基礎，原告既長時間同意以電話為診療之方式
    ，自不宜以原告於系爭門診未親自到診，即指摘被告違反常
    規。至於系爭門診病歷記載之病情有無不實，可由被告丁○
    ○為原告之處方予以檢視，蓋處方係依診察之結果而為，且
    係針對病情所為處置，目的在於治療病症，系爭門診因原告
    之病症與先前有所不同，故處方亦有更改。原告另對被告丁
    ○○提起偽造文書之刑事自訴，原告在自訴狀自陳其在「證
    物二之病歷（即系爭病歷）：：：黃色螢光筆部分：：：自
    行開藥服用：：：」等語，經查原告所開用藥即係被告丁○
    ○之處方，被告丁○○之處方係為治療系爭門診病歷上所載
    之病症，原告既認為被告丁○○之處方無錯誤，當然該病歷
    上所載病情亦無錯誤，何以原告竟指被告在病歷上記載不實
    ？被告丁○○身為精神專科醫師，依自己之專業診療病症而
    將病人病情之診斷結果及處方記載於系爭病歷，乃法律上應
    製作及有權製作之行為，被告丁○○所為處方既無錯誤，又
    為原告所接受，即無虛偽不實，更無偽造文書情事，原告請
    求刪除系爭病歷之系爭門診記載顯於法無據等語資為抗辯。
    並聲明：如主文第1 、2 項所示。
三、兩造不爭執之事實：
（一）被告丁○○為被告成大醫院之精神科醫師，自92年9 月10
      日起至97年7 月22日止，持續為同院外科醫師即原告診療
      。
（二）原告預約掛號被告成大醫院於97年7 月22日之精神科醫師
      即被告丁○○看診，然因當日原告須進行5 個手術，手術
      安排時間分別為當日8 點10日至10點43分、10點53分至14
      點20分、14點30分至17點18分、15點41分至16點及15點55
      分至16點55分，故原告未到被告丁○○之精神科門診就診
      ，並於事後取消掛號。惟被告丁○○仍於系爭病歷上記載
      系爭門診之看診紀錄，並開具用藥處方：
      “Patient'smood condition shows unstable.
        Denial psychotic episode.
        But patient shows aggressiveness and impulsive
        behavior as well as threaten talk.
        Suggest admission if necessary.
        Irregular medication.
        Treament：
        1. Depakine 1000mg QN
        2. Rivotril 2.5mg QN
        3. Efexor75mg QN
        4. Seroqel 75mg QN
           For 14days”
（三）台灣大哥大股份有限公司（下稱台灣大哥大公司）之通聯
      紀錄顯示：原告所使用之0000000000行動電話號碼，曾於
      97年7 月22日9 時6 分57秒至同日9 時9 分18秒接收來自
      被告成大醫院00-0000000號之電話。
四、本件兩造爭執之事項為：（一）被告丁○○診療原告期間，
    是否多以電話與原告詢問病情，並據以診斷處方？如是，被
    告丁○○是否曾於97年7 月22日9 時6 分57秒至同日9 時9
    分18秒向原告電話問診，並據以記載於系爭病歷而開立處方
    ？（二）被告丁○○上開未親自診療原告，卻製作系爭病歷
    之系爭門診紀錄並開立用藥處方之行為，是否係妨害原告之
    名譽、一般人格權及隱私權之侵權行為，而得請求被告連帶
    回復原狀即刪除系爭病歷之系爭門診紀錄？茲敘述如下：
（一）按因故意或過失，不法侵害他人之權利者，負損害賠償責
      任。違反保護他人之法律，致生損害於他人者，負賠償責
      任。民法第184 條第1 項前段、第2 項定有明文。可知侵
      權行為所發生之損害賠償請求權，以加害人有故意或過失
      不法侵害他人權利，或加害人有違反保護他人之法律，致
      被害人受有損害，且加害行為或違反保護他人之法律與損
      害間須有因果關係為其成立要件，若其行為並無故意或過
      失或造成損害，或損害之發生與有責任原因之事實二者間
      並無相當因果關係，即難謂有損害賠償請求權存在。又按
      醫師非親自診察，不得施行治療、開給方劑或交付診斷書
      。但於山地、離島、偏僻地區或有特殊急迫情形，為應醫
      療需要，得由直轄市、縣（市）主管機關指定之醫師，以
      通訊方式詢問病情，為之診察，開給方劑，並囑由衛生醫
      療機構護理人員、助產人員執行治療。前項但書所定之通
      訊診察、治療，其醫療項目、醫師之指定及通訊方式等，
      由中央主管機關定之。醫師法第11條固有明文，此即醫師
      親自診察檢驗原則及其例外之規定，其立法目的，乃著眼
      於山地、偏僻及離島地區因地理環境及經濟之特殊因素，
      醫師前往開業者甚少，如無醫師執業，民眾未能獲得醫師
      照顧影響生命安全，為使民眾醫療及保健照顧機會均等，
      並減輕民眾醫療費負擔，使山地、離島、偏僻地區居民健
      康充分獲得保障，應利用當地或鄰近衛生醫療機構，建立
      電話醫療系統，由醫師以通訊方式診察，開具方劑，囑護
      理人員、助產人員執行治療，並為防止第1 項但書之濫用
      ，相關規範明定由中央主管機關予以詳明規定。衛生署並
      依據醫師法第11條規定之授權而公告山地離島地區通訊醫
      療之實施地點及實施方式。可知醫師法第11條規定係為保
      護病患健康及生命安全，避免醫師未親自診察，即擅自治
      療、開藥、交付診斷書，以確保醫療之正確性及避免患者
      未經醫師親自診察卻服用其所開立之方劑而危害病患之健
      康及生命安全，雖屬民法第184 條第2 項規定之保護他人
      之法律。惟倘病患明確同意或要求醫師以電話或其他通訊
      方式診察及開立方劑，且醫師因此所為之診察及開立之方
      劑亦未違反其專業醫療判斷與造成患者之健康及生命安全
      之危害者，縱醫師此種診察方式違反醫師法第11條之規定
      而可認為違反保護他人之法律，亦難認患者因此受有任何
      何種損害，醫師自不負民法第184 條規定之侵權行為責任
      。
（二）經查原告在被告成大醫院的門診為星期三上午，但原告的
      病人很多，都是從上午看到下午，被告丁○○之精神科門
      診時間為星期二早上、星期三下午，因此原告都是請他的
      助理來被告成大醫院的精神科幫他拿藥，可是被告丁○○
      不放心都會打電話問原告的狀況，原告都是用電話跟被告
      丁○○聯絡原告的藥需不需要調整，有時原告會忘記他掛
      被告丁○○門診的時間，因此被告丁○○之跟診護士甲○
      ○會打電話提醒原告。原告都是用電話問診的方式或是被
      告丁○○到原告的家中幫他看診，這種情形持續有1 年多
      ，原告並均派原告的助理來領取被告丁○○開立的藥，原
      告沒有來領過藥。97年7 月22日當天護士甲○○幫被告丁
      ○○打電話給原告，他們倆人講沒有多久，電話就掛掉，
      後來原告的助理打電話跟護士甲○○說原告不要看診了，
      但當時被告丁○○對原告的處方都已經開立，病歷也寫好
      了，所以被告丁○○還是當作已經幫原告看診，但將他的
      處方退掉，也沒有再給原告約診，只保留病歷。在97年7
      月22日之前，原告沒有質疑過被告丁○○電話問診的方式
      及將其電話問診的內容記載在病歷上等情，業據證人甲○
      ○陳證甚明，核與原告提出之台灣大哥大公司之通聯紀錄
      顯示：原告所使用之0000000000行動電話號碼，曾於97年
      7 月22日9 時6 分57秒至同日9 時9 分18秒接收來自被告
      成大醫院00-0000000號之電話乙節相符。雖原告主張伊於
      系爭門診當日第1 個手術之病患於當日8 時25分移交給外
      科，原告即於當日9 時1 分前進入開刀房，直至當日10時
      40分手術結束期間，原告均無法接聽電話，被告丁○○絕
      無以電話診療原告云云，並提出與此主張之手術時間相符
      之手術記錄單1 件為證，然原告使用之0000000000行動電
      話號碼，既曾於97年7 月22日9 時6 分57秒至同日9 時9
      分18秒接收來自被告成大醫院00-0000000號之電話，足認
      原告與被告丁○○於前開時間通話長達2 分21秒，顯然並
      無原告所稱完全無法接聽電話之情形，是僅以前開手術記
      錄單之形式上記載，尚無從遽認原告於97年7 月22日9 時
      起已經開始進行手術而完全無法接聽被告丁○○之電話，
      原告此部分之主張，要無可採，堪信證人甲○○前開證述
      內容，應與事實相符而可採信，足證被告丁○○診療原告
      期間，被告丁○○確實多以電話與原告詢問病情，並據以
      診斷及處方，被告丁○○並曾於97年7 月22日9 時6 分57
      秒至同日9 時9 分18秒以電話方式向原告問診，再據之記
      載其診斷內容於系爭病歷而開立前述兩造不爭執之事實所
      示之處方。是被告辯稱原告之前多係以電話敘述病情，經
      被告丁○○瞭解後，再給予原告診斷症狀及處方治療，97
      年7 月22日之系爭門診亦係以電話通訊方式診療，與被告
      丁○○之前對原告電話診療之情形並無不同等情，要屬有
      據。
（三）又查依兩造不爭執之系爭門診之看診紀錄內容，可知被告
      丁○○當日以電話向原告問診結果，診斷原告具有攻擊性
      ，並建議原告住院。雖被告丁○○在原告對其向本院自訴
      之偽造文書案件審理中，於本院97年11月25日準備程序中
      自承：「自訴人（即原告，下同）曾經跟院長說過他要切
      腹自殺，且也曾經對副院長說要殺害他全家，足認自訴人
      有攻擊性，且此部分都有院內公文可證，其餘請辯護人幫
      我陳述。」、「聲請傳喚證人林炳文到院，因為林炳文可
      以證明自訴人有對他講說不會罷休等語，且院長有告訴我
      說自訴人有對林炳文說要殺他全家，林炳文已經請了保全
      ，這個也是我在病歷上記載：『建議自訴人住院』的原因
      。」等語，業經本院依職權調閱本院97年度自字第43號偽
      造文書案件卷宗查對無誤，有該案卷影本附卷可查，可知
      被告丁○○對於系爭門診之看診紀錄及診斷並非只根據其
      對原告之當日電話問診所得資訊，尚包括其自被告成大醫
      院林炳文處所得之訊息。然精神專科醫師乃針對患者之精
      神狀態為診斷及治療，具有高度之專業性及屬人性，不同
      之精神科醫師對於同一病患當有可能做出不同之診斷結果
      及治療方式，如果精神科醫師之診斷結果並未違反目前精
      神科醫學之專業，自不能因此即謂其診斷有錯誤或不實。
      又基於精神疾病之患者可能無病識感或不知如何確切回答
      醫師的詢問，精神科醫師自必須綜合一切可得之有關患者
      資訊及情事做出診斷，亦難以醫師非僅憑患者之陳述做出
      診斷，遽認其診斷乃屬不實。而原告及被告丁○○既同為
      被告成大醫院之醫師，被告丁○○更為原告之精神狀況看
      診及開立處方治療將近5 年之期間，對於原告之精神狀態
      已有相當之了解，則被告丁○○因同事關係而知悉原告曾
      向被告成大醫院之林炳文表示要殺害院長及副院長全家之
      情，並根據被告丁○○以電話向原告問診所得資訊綜合判
      斷結果，診斷原告具有攻擊性並建議原告住院之結論，自
      仍屬被告丁○○專業之醫療判斷，尚不因被告丁○○非全
      部根據其向原告電話問診之結果作成診斷，即謂系爭門診
      之看診紀錄乃屬不實，是被告丁○○於本院前開偽造文書
      案件中之陳述，亦無從認定被告丁○○對系爭門診之看診
      紀錄病歷乃屬不實。
（四）再查衛生署對原告之訴訟代理人函詢有關病歷書寫疑義乙
      事，雖回覆略以：(一)查醫師法第12條規定，是以醫師執行
      業務，應製作病歷，並依醫師法第12條規定病歷病歷應記
      載事項辦理。(二)另醫師法第11條第1 項規定，至醫師於診
      察意識不清或無法自己陳述病情之病人時，雖經由家屬或
      他人轉述病情，供作病人病情發展之參考，惟醫師仍應依
      其醫療專業予以判斷，並親自診察病人後，施以治療、處
      置並製作病歷。至該病歷是否需記載係何人陳述一節，查
      依醫師法第12條相關規定，雖未具體加以規範，惟依實務
      情形，應以納入病歷記載為宜。(三)末依醫療法第68條規定
      ，爰病歷之更改，原則上應由原製作病歷之醫師依上開規
      定為之。本案所述情事，請依前揭原則，視個案事實認定
      辦理等語，固有原告提出之衛生署98年12月25日衛署醫字
      第0989001577號函1 件附卷可憑，且為被告所不爭執。惟
      被告丁○○於系爭門診以電話問診方式對原告診療並據以
      開立處方，既與雙方至少行之1 年多之醫療及看診方式無
      異，有如前述，參諸原告亦為專業之外科醫師，對於被告
      丁○○此種電話問診方式有無危害原告之健康及生命安全
      或違反醫師法第11條規定，自屬知之甚詳，惟原告之前卻
      不為異議，更於系爭門診當日與被告丁○○通電話問診，
      足認原告早已同意被告丁○○以電話問診方式對原告診察
      及開立處方，僅因當日之診斷結果非原告所能接受，原告
      始反悔不認同被告丁○○之診斷及要求更改該次病歷內容
      甚明。又查被告丁○○於系爭門診當日對原告以電話問診
      後，即於系爭病歷記載該次診斷紀錄並開立前述兩造不爭
      執之事實所示之處方，原告亦於翌日即97年7 月23日自行
      診治，並於系爭病歷上開立與被告丁○○前1 日相同處方
      之1.Depakine 1000mg 、2.Rivotril、3.Efexor75mg、4.
      Seroqel 等藥品，僅其藥量與被告丁○○所開立者有些許
      不同乙節，亦有被告提出之系爭病歷97年7 月23日節本1
      件在卷可稽，核與原告於本院97年度自字第43號偽造文書
      案件提出之系爭病歷節本1 件相符，業經本院依職權比對
      無誤，足見被告丁○○於系爭門診當日對於原告之診斷結
      果應無錯誤，且其以電話向原告問診之結果，並未危害原
      告之健康及生命安全甚明，堪認被告丁○○據其電話診療
      原告及綜合其他情事判斷之結果，於系爭病歷上記載系爭
      門診之診斷結果並開立處方，應屬於依醫師法第12條規定
      有權製作之業務上文書，被告丁○○之行為，至多僅可認
      為違反醫師法第11條之規定，仍無業務上登載不實之偽造
      文書及致生損害於原告可言；被告成大醫院亦無違反醫療
      法第67條第1 項、第2 項第1 款、第68條第1 項、第2 項
      規定，未盡督導被告丁○○記載並建立清晰、詳實、完整
      病歷紀錄之義務。原告僅以被告丁○○對原告之問診方式
      形式上違反醫師法第11條規定，即謂被告丁○○之行為係
      偽造文書，而妨害原告之名譽、人格權及隱私權，構成民
      法第184 條第1 項前段及第184 條第2 項規定之侵權行為
      云云，自無可採。原告進而主張被告成大醫院違反醫療法
      第67條第1 項、第2 項第1 款、第68條第1 項、第2 項規
      定，亦構成民法第184 條第2 項規定之侵權行為，並應對
      原告負僱用人之侵權行為連帶賠償責任云云，同屬無據。
（五）綜上所述，被告丁○○診療原告期間，多以電話與原告詢
      問病情，並據以診斷及處方，被告丁○○並曾於97年7 月
      22日9 時6 分57秒至同日9 時9 分18秒以電話方式向原告
      問診，被告丁○○據其電話診療原告及綜合其他情事判斷
      之結果，於系爭病歷上記載系爭門診之診斷結果並開立處
      方，應屬於依醫師法第12條規定有權製作之業務上文書，
      並無業務上登載不實之偽造文書及致生損害於原告可言；
      被告成大醫院亦無違反醫療法第67條第1 項、第2 項第1
      款、第68條第1 項、第2 項規定之義務。原告主張被告丁
      ○○有伊所述之偽造系爭門診診斷結果之不實病歷之偽造
      文書行為，並造成原告受有損害等情，均不足採信，則原
      告進而主張被告分別構成民法第184 條第1 項前段、第2
      項之侵權行為，被告成大醫院並應與被告丁○○連帶負僱
      用人之賠償責任，亦無可採。從而原告依民法第184 條第
      1 項前段、第2 項、第213 條第1 項、第18條第1 項、第
      195 條第1 項後段規定，請求被告應連帶負回復原狀之責
      任，連帶將系爭病歷中、系爭門診看診紀錄，如附件黑色
      框線內所示文字部分全部刪除，為無理由，不應准許。
五、末按訴訟費用，由敗訴之當事人負擔。法院為終局判決時，
    應依職權為訴訟費用之裁判。民事訴訟法第78條及第87條第
    1 項分別定有明文。經核本件訴訟費用額即為第一審裁判費
    3,000 元及證人甲○○之日費及旅費500 元，共3,500 元，
    而原告之請求為無理由，自應由原告負擔本件訴訟費用，爰
    確定原告應負擔之訴訟費用如主文第2 項所示。
六、本件事證已臻明確，兩造其餘攻擊防禦方法及舉證，核與判
    決結果無影響，亦非兩造協議之爭點，爰不一一論述，附此
    敘明。
據上論結，本件原告之訴為無理由，依民事訴訟法第78條、第87
條第1 項，判決如主文。
中    華    民    國    99    年    2     月    3     日
                  民事第三庭    法  官  林雯娟
以上正本係照原本作成。
如對本判決上訴，須於判決送達後20日內向本院提出上訴狀，並
繳納上訴費用4,500 元。
中    華    民    國    99    年    2     月    3     日
                                書記官  楊建新

司法院資訊處製作；財團法人民間司法改革基金會備份。
